臺灣苗栗地方法院刑事判決　　　　　　　 93年度訴字第435號
公　訴　人　臺灣苗栗地方法院檢察署檢察官
被　　　告　戊○○
選任辯護人　丙○○　律師
上列被告因貪污案件，經檢察官提起公訴（93年度偵字第3573號
），本院判決如下：
    主  文
戊○○依據法令從事公務之人員，經辦公用工程，浮報價額，處
有期徒刑伍年陸月，褫奪公權參年。扣案之新台幣壹萬貳仟捌佰
伍拾貳元發還苗栗縣泰安鄉公所。
　　犯罪事實
一、戊○○係苗栗縣泰安鄉公所工務課技工，經辦該鄉○○○路
    燈及自來水管維護等公用工程，為依法令從事公務之人員。
    緣戊○○於民國93年7 月間，因敏督利颱風造成該鄉大興村
    自來水管管路毀壞，而經辦之上開鄉公所「七二水災泰安鄉
    大興村簡易自來水管路搶修工程」完工後，明知承包廠商乙○○實際施作及請款之金額共僅為新台幣（下同）34,493元
    （含稅），嗣於93年7 月27日，乙○○將其所任職之翔舜水
    電工程有限公司（下稱翔舜水電公司）所開立之總金額為34
    ,493 元 之估價單及統一發票送往該鄉公所後，由戊○○負
    責辦理該工程款之請領事宜，詎戊○○竟基於浮報價額之犯
    意，於同年8 月中旬間某日（8 月12日前後），以電話通知
    翔舜水電公司會計丁○○該估價單有誤，並要乙○○再前往
    該鄉公所，翌日乙○○到達鄉公所後，戊○○即自行以電腦
    重新製作工程款總金額為47,345元之估價單，以浮報價額為
    47,345元，並影本一份交與乙○○帶回翔舜水電公司，要求
    翔舜水電公司根據該估價單上之金額重新開立面額為47,345
     元 之統一發票交與伊請款。嗣翔舜水電公司照戊○○之要
    求，由會計丁○○重新開立如上47,345元之統一發票，再經
    乙○○帶至鄉公所轉交予戊○○後，於同月19日左右，翔舜
    水電公司即接獲通知派員到鄉公所領取（起訴書誤載為郵寄
    ）如上述金額之鄉庫支票。而乙○○於同月26日上午11時許
    ，即接到戊○○電話，要求將多出之12 ,852 元差額交與伊
    。乙○○本擬開立1 張面額12,500元整數之支票給戊○○，
    但為戊○○所拒。迨於翌日（即8 月27日）下午6 時許，戊○○至乙○○任職之位在苗栗市○○路○ 段11號之翔舜水電
    公司前，向乙○○取得裝有現金12,852元之白色信封袋並放
    入左邊褲袋後，正欲駕車離去時，為法務部調查局苗栗縣調
    查站人員當場逮捕，並自戊○○左邊褲袋扣得該裝有12,852
    元之白色信封袋1 個，而查獲上情。
二、案經法務部調查局苗栗縣調查站報請臺灣苗栗地方法院檢察
    署檢察官偵查起訴。
　　理  由
一、認定犯罪事實所憑之證據及理由：
（一）被告戊○○於審理中自白。
（二）證人乙○○於調查站、檢察官訊問及本院審理時之證述。
（三）證人即「源鴻水電商行」負責人甲○○於調查站、檢察官
      訊問及本院審理時之證述。
（四）證人即翔舜水電公司之會計丁○○於調查站、檢察官訊問
      及本院審理時之證述。
（五）翔舜水電公司工程估價單、統一發票2 紙、被告所製作之
      工程估價單各1 紙、苗栗縣泰安鄉公所支出傳票、黏貼憑
      證用紙、苗栗縣泰安鄉公所動支經費請示單、簽呈、源鴻
      水電商行93年7 月應收帳款對帳單、銷貨明細表、翔舜水
      電公司所開立之面額12,500元支票1 紙（以上均影本）。
（六）通訊監察錄音光碟2 張、電話譯文1 份及翻拍之照片影本
      6 張。
（七）扣案12,852元（裝於白色信封袋內）。
（八）本件事證已臻明確，被告自白與事實相符，其前開之犯行
      ，洵堪認定，應依法予以論科。
二、論罪科刑的理由：
（一）貪污治罪條例第4 條第1 項第3 款經辦公用工程，浮報價
      額、數量、收取回扣罪，所謂「回扣」，係指將應付之公
      用物品價款中，與對方要約，提取一定比率或扣取其中一
      部分，圖為不法之所有而言。如係經辦公用工程時，就原
      價格故為提高，以少報多，然後從中圖利，則屬浮報價額
      、而非收取回扣（最高法院93年度台上字第1328號判決意
      旨參照）。本案被告所收取之12,852元係其浮報價額後，
      擬取回其原所欲圖利自己之差額，並非與對方要約，提取
      一定比率或扣取其中一部分，是被告之行為並不構成該款
      之「收取回扣」。又翔舜水電公司所開立之第1 張工程估
      價單（他字卷第7 頁背面），是籠統寫「HDPE水管及另料
      、工資」已將一切細目成本及利潤包括其中，業據證人丁○○證述在案（審卷第84頁），被告所重新開立之工程估
      價單雖在工程細目上列舉挖土機、不同尺寸水管、修復工
      資、機械搬運費、營業稅等（他字卷第10頁背面）。但如
      上所述，上開項目本在翔舜水電公司所總估之項目與金額
      中，而證人丁○○、乙○○亦無法完全確定細目（審卷第
      79頁），致無法兩相比較何者數量有所不同，再參諸被告
      供稱是與乙○○討論後所製作，而被告之目的既在於浮報
      價額，以貪圖差額，而非數量，基於證據嚴謹原則，尚難
      認為被告另有該款「浮報數量」之問題。起訴書亦認定被
      告僅構成「浮報價額」，先此敘明。
（二）核被告所為係違反貪污治罪條例第4 條第1 項第3 款之經
      辦公用工程浮報價額罪。被告係於翔舜水電公司完成其承
      作部分之施工後，始起意犯罪，並無證據顯示有嚴重偷工
      減料造成危害之情事發生，縱其所貪圖之小利，造成該所
      屬鄉公所之損失，但此乃大部分貪污行為本有之結果，並
      不因其所貪圖之小利，而生直接危害當地災民之結果，是
      其犯罪情節尚屬輕微，且本案所得之財物在50,000元以下
      ，自應依同條例第12條第1 項減輕其刑。
（三）爰審酌被告為貪得小利，竟對其經辦之公用工程，浮報價
      額，行為誠屬可議，惟其手段尚非重大，所得財物亦不多
      ，至終能在審理中坦承犯行，而有悔過之具體表現，並有
      效節省司法資源，參以被告並無任何犯罪前科紀錄，有臺
      灣高等法院被告前案紀錄表附卷可稽，素行良好，併參酌
      其生活狀況、品行、智識程度、犯罪之動機、目的、手段
      、所生危害，及公訴檢察官向本院求刑等一切情狀，爰量
      處如主文所示之刑，並依貪污治罪條例第17條及刑法第37
      條第2 項之規定，宣告褫奪公權3 年。
（四）另按貪污治罪條例第10條第1 項固規定犯第4 條至第6 條
      之罪者，其所得之財物，應予追繳。然該條之規定係以所
      得者為限，其無所得或已發還者，自無從再為追繳或發還
      之諭知（最高法院54年度臺上字第265 號判例參照）。查
      本案被告所浮報價額而得之12,852元，既已因當場被查扣
      ，暫繳入國庫（審卷第50頁扣押物品清單），被告已無所
      得，無從再對其「追繳」，但該金額原係苗栗縣泰安鄉公
      所用以支付相關工程之用，因被告浮報而有所損失，基於
      地方自治之精神，應仍以該鄉公所為被害人，自應依同條
      項發還該鄉公所，然如前所述，本案所得財物既已扣案，
      已無須再予「追繳」，因此主文逕為諭知發還被害人苗栗
      縣泰安鄉公所，而無須同時先諭知「應予追繳」，始符合
      該條項之立法本意。
三、適用法律依據：
（一）刑事訴訟法第299條第1項前段。
（二）貪污治罪條例第2 條前段、第4 條第1 項第3 款、第10條
      第1項、第12條第1 項、第17條。
（三）刑法第11條前段、第37條第2項。
中　　華　　民　　國　　94　　年　　11　　月　　3　　日
                  刑事第二庭   審判長法  官  林燦都
                                     法  官  顧正德
                                     法　官  李太正
以上正本證明與原本無異。
如不服本判決，應於判決送達後10日內向本院提出上訴狀（應抄
附繕本）。
                                     書記官  蘇文熙
中　　華　　民　　國　　94　　年　　11　　月　　7 　　日
附記論罪之法條全文：
貪污治罪條例第4條
有下列行為之一者，處無期徒刑或 10 年以上有期徒刑，得併科
新台幣 1 億元以下罰金：
一  竊取或侵占公用或公有器材、財物者。
二  藉勢或藉端勒索、勒徵、強占或強募財物者。
三  建築或經辦公用工程或購辦公用器材、物品，浮報價額、數
    量、收取回扣或有其他舞弊情事者。
四  以公用運輸工具裝運違禁物品或漏稅物品者。
五  對於違背職務之行為，要求、期約或收受賄賂或其他不正利
    益者。
前項第 1 款至第 4 款之未遂犯罰之。
